【裁判字號】    96,上易,992
【裁判日期】    970116
【裁判案由】    傷害
【裁判全文】
臺灣高等法院高雄分院刑事判決         96年度上易字第992號
上  訴  人  臺灣屏東地方法院檢察署檢察官
被      告  丙○○
上列上訴人因被告傷害案件，不服臺灣屏東地方法院96年度易字
第401 號中華民國96年8 月21日第一審判決（起訴案號：臺灣屏
東地方法院檢察署95年度偵字第7524號），提起上訴，本院判決
如下：
     主  文
上訴駁回。
     事  實
一、丙○○與甲○○係鄰居，甲○○前於民國（下同）93年間因
    細故遭丙○○之父魏祖驥砍傷，致丙○○與甲○○間亦生嫌
    隙，適於民國（下同）95年11月8 日上午8 時30分許，丙○
    ○在屏東縣屏東市鵬程里光大巷16號大鵬七村菜市場內黃智
    梅所擺設之水果攤前，挑選水果完畢，見甲○○背對伊坐在
    其前方約3 公尺處之簡碧玲所經營之早餐攤位吃早餐，竟基
    於傷害之犯意，持黃智梅置放在該水果攤桌上之水果刀1 把
    ，丟擲甲○○之頭部，致甲○○因而受有頭部外傷併腦震盪
    之傷害，甲○○遂於同日下午5 時15分至警局報案，並將上
    開水果刀交由警方扣案，而查知上情。
二、案經甲○○訴由屏東縣警察局屏東分局報告臺灣屏東地方法
    院檢察署檢察官偵查起訴。
    理  由
壹、證據能力部分：
  (一)告訴人甲○○所提出之寶建醫院診斷證明書性質上雖屬被告
    以外之人於審判外之書面陳述，而為傳聞證據，惟此乃醫師
    依醫師法第17條之規定出具之診斷書，應屬刑事訴訟法第15
    9 條之4 第3 款所稱之其他於可信之特別情況下所製作之文
    書。寶建醫院96年7 月11日（96）寶建醫字第0315號函所附
    告訴人之病歷，係醫護人員於例行性之醫療過程中所須製作
    之紀錄文書，且無不可信之情況，屬於刑事訴訟法第159 條
    之4 第2 款之文書，均應有證據能力。
  (二)被告以外之人於偵查中向檢察官所為之陳述，除顯有不可信
    之情況者外，得為證據，刑事訴訟法第159 條之1 第2 項定
    有明文。本件證人黃智梅、簡碧玲於檢察官偵查中之證述，
    業經檢察官於訊中前命其具結後始為證述，依卷存之證據亦
    無顯有不可信之情事，被告丙○○亦未指出有何不可信之情
    事，依上開說明，渠等所證自有證據能力，至於是否到庭接
    受被告之結問，係證據是否經合法調查之另一問題（被告丙
    ○○並未聲請到庭詰問），與是否有證據能力之認定無關。
貳、實體部分：
一、訊據被告丙○○固坦承於案發時間在黃智梅之水果攤，手中
    所持水果刀有擊中告訴人甲○○之事實，惟矢口否認傷害犯
    行，辯稱：伊不是故意用水果刀丟甲○○，水果刀也沒有擊
    中甲○○頭部，伊當時是在切柳丁，水果刀不小心滑出去打
    到她背部，如果水果刀有丟中她的頭部，刀子上應該有血跡
    ，她的頭部應該會流血、有傷口，她頭部的傷應該是舊傷云
    云。
二、經查：
  (一)證人即告訴人甲○○於警詢及檢察官偵查中先後證稱：當天
    我坐著吃早餐，就感覺頭部被東西打到，覺得刺痛、暈眩，
    我轉頭看見地上掉了1 把木質把手的刀子，我看到被告站在
    我後面賣水果的攤位，跟賣水果的老闆娘站在一起，當時被
    告距離我約3 公尺等語（見警卷第4 頁、偵查卷第7 頁）。
    證人黃智梅於檢察官偵查中亦證稱：被告選好水果後，我就
    秤她買的水果，被告當時在我右手邊約60至90公分處，甲○
    ○當時在我前面約2 公尺，背對著我們在吃早餐；後來甲○
    ○撿起1 把刀子，問人說這刀子是誰的，是誰拿刀子殺她，
    我就回答刀子是我的；我的水果刀是放在我賣水果的桌子上
    ，就是放在被告所處位置等語（見偵查卷第7 、8 頁），證
    人簡碧玲於檢察官偵訊時亦證稱：當天甲○○在地上撿起1
    把刀子，她喊說殺人，我的早餐店距離被告所站之水果攤約
    3 公尺等語（見偵查卷第8 頁），互核渠等之證詞大致相符
    ，而被告亦自承其當時手中所水果刀有朝告訴人方向飛出去
    等情（原審卷第19頁背面）。再者，告訴人甲○○於案發當
    日確持扣案水果刀至派出所向警員黃文顯報案，警員黃文顯
    告知其應先去驗傷，其遂於當日前往寶建醫院就醫驗傷，驗
    傷結果其受有頭部外傷併腦震盪之傷害，於翌日持該診斷證
    明書至屏東分局大同派出所報案等情，有寶建醫院診斷證明
    書1 紙、警詢筆錄1 份附卷可證（見警卷第3 、24頁），並
    經證人即警員黃文顯於原審審理中證述明確（見原審卷第49
    頁背面），此外並有屏東縣警察局受理刑事案件報案三聯單
    各1 份及案發地點相片等在卷可憑，復有水果刀1 把扣案可
    資佐證，足證被告丙○○確實故意以扣案之水果刀丟擲告訴
    人頭部後方，致告訴人受有上開傷勢無疑。
  (二)寶建醫院96年7 月11日（96）寶建醫字第0315號回函所載告
    訴人於案發日就診時頭部無開放性傷口及出血情形，雖似與
    上開診斷證明書所載「頭部外傷」不相符合。惟依該醫院96
    年1 月8 日（96）寶建醫字第0012號回函所載：「『外傷』
    之定義為頭部因『外力傷害』造（回函誤載為「進」）成之
    各種症狀，非有傷口才是頭部外傷」等語（見偵查卷第23頁
    ），足認上開診斷證明書內容正確無誤，自得引為證明被告
    丙○○犯行之證據，附此敘明。又證人乙○○於本院審理時
    雖證稱：伊未注意到被告丙○○丟刀子的情形等語，惟被告
    丙○○確有持水果丟向告訴人甲○○之事實，已如前述，是
    證人乙○○此部分所證，不足為被告丙○○有利之認定。
  (三)證人黃智梅於檢察官偵查中證稱：「當時被告已經挑好水果
    ，我在幫她秤水果，幫她算錢，她沒有再買其他水果，也沒
    有在削水果」等語（見偵查卷第7 、8 頁），證人黃智梅與
    被告並無恩怨嫌隙，此為被告丙○○所是認，則黃智梅亦應
    無誣陷被告而虛構事實之動機。又告訴人之傷勢即頭部外傷
    併腦震盪需施以相當力道之外力始能造成，此經寶建醫院96
    年7 月11日（96）寶建醫字第0315號函敘明確（見原審卷第
    25頁）；而被告、黃智梅與簡碧玲所述被告當時與告訴人相
    距約有3 公尺遠，衡情倘被告非故意朝告訴人丟擲，而係在
    切水果之際不慎自手中滑出，其力道應無法讓該把水果刀飛
    越長達3 公尺之遙，更無可能致使告訴人受有前開傷勢甚明
    。再者，告訴人於遭被告以水果刀丟中頭部後，旋於同日前
    往寶建醫院神經外科門診就診，經醫師診斷結果，其頭部確
    實受有上開傷勢，並由醫師施以藥物治療等事實，有上開寶
    建醫院回函檢附之告訴人之病歷、診斷證明書各1 份在卷可
    考（見原審卷第25-26 頁、警卷第24頁），依告訴人甲○○
    當時就診之診別及診斷結果研判，當時告訴人甲○○頭部應
    確實有受傷，被告丙○○辯稱水果刀係擊中告訴人背部云云
    ，殊難採信。告訴人甲○○固於93年9 月21日遭被告丙○○
    之父親魏祖驥以菜刀砍傷頭部等處，頭部受有外傷併兩處撕
    裂傷大出血及腦水腫等傷害，而經原審法院以94年度易字第
    586 號判決處有期徒刑4 月確定在案，有該判決書附卷可考
    （見偵卷第28至30頁），惟告訴人甲○○遭魏祖驥以菜刀砍
    傷後，係於93年（診斷證明書誤載為95年）9 月21日急診住
    院，於同年9 月23日進行手術，並早於同年10月4 日即已出
    院，有寶建醫院診斷證明書1 份在卷可稽（見原審卷第23頁
    ），足見告訴人甲○○所受傷勢應非先前被砍傷造成之傷勢
    ，被告丙○○此部分辯解亦屬無據。
  (四)綜上所述，告訴人甲○○之指訴應堪採信，本件事證明確，
    被告丙○○上開所辯應係飾卸之詞，委無足採，犯行已堪認
    定。其聲請傳喚醫師到庭詰問核無必要。
三、核被告丙○○所為，係犯刑法第277 條第1 項之普通傷害罪
    。
四、原審因認被告丙○○所犯傷害罪之事證明確，而適用刑法第
    277 條第1 項、刑法第41條第1 項之規定，審酌被告丙○○
    僅因與告訴人甲○○有宿怨，竟任意以水果刀丟擲告訴人頭
    部，已對告訴人甲○○造成相當程度之危害，所為實不足取
    ，犯後矢口否認犯行、毫無悔意，復於審理中表示堅不與告
    訴人洽談和解事宜，犯後態度不佳及被告丙○○犯罪之原因
    、動機、手段尚非極端惡劣、素行良好、前此並無任何犯罪
    前科，有臺灣高等法院被告前案紀錄表在卷可按，告訴人甲
    ○○所受傷勢尚屬輕微等一切情狀，量處拘役50日，並敘明
    中華民國96年罪犯減刑條例業經於96年7 月4 日公布，自同
    年7 月16日施行，被告丙○○犯罪之時間係於96年4 月24日
    以前，經核尚無該條例第3 條所列不予減刑之情形，爰依中
    華民國96年罪犯減刑條例第2 條第3 款規定，減其宣告刑刑
    期2 分之1 後，就減得之刑諭知易科罰金以新台幣1,000 元
    折算標準，復敘明扣案水果刀，雖係被告犯罪所用之物，惟
    係屬證人黃智梅所有，業經證人黃智梅證述在卷（見偵查卷
    第8 頁），核與沒收之要件不合，依法自不得宣告沒收。經
    核原判決認事用法並無違誤，量刑亦稱允當。檢察官循告訴
    人甲○○之請求聲明上訴意旨以被告丙○○以刀打傷告訴人
    ，迄未和解賠償損害，原審量刑顯然太輕為由，聲明上訴指
    摘原判決量刑不當。惟原判決於量刑時已於理由欄內敘明審
    酌被告傷害之手段、告訴人所受傷害之程度及迄未賠償所受
    損害等情，資為科刑之根據，經核所量處之刑亦無告訴人甲
    ○○所陳失出之情事，是公訴人循告訴人之請求聲明上訴指
    摘原判決量刑失出為無理由，應予駁回。
據上論斷，應依刑事訴訟法第368條，判決如主文。
本案經檢察官陳國全到庭執行職務。
中    華    民    國    97    年    1     月    16    日
                  刑事第四庭    審判長法官  蕭權閔
                                      法官  陳吉雄
                                      法官  李嘉興
以上正本證明與原本無異。
本判決不得上訴。
中    華    民    國    97    年    1     月    16    日
                                    書記官  郭榮芳
附錄本判決論罪科刑法條：
中華民國刑法第277條第1項
傷害人之身體或健康者，處 3 年以下有期徒刑、拘役或 1 千元
以下罰金。


司法院資訊處製作；財團法人民間司法改革基金會備份。
